【裁判字號】    89,上更(一),286
【裁判日期】    900612
【裁判案由】    殺人未遂
【裁判全文】
臺灣高等法院高雄分院刑事判決                八十九年度上更(一)字第二八六號
    上  訴  人
    即  被  告  甲○○
    選任辯護人  吳建勛  律師
                游雪莉
                吳賢明
右上訴人因殺人未遂等案件，不服臺灣高雄地方法院八十六年度訴字第三二八九號、
中華民國八十七年一月十四日第一審判決（起訴案號：臺灣高雄地方法院檢察署八十
六年度偵字第二○四九○號），提起上訴，經最高法院第一次發回更審，本院判決如
左：
    主  文
原判決撤銷。
甲○○未經許可，無故寄藏手槍，處有期徒刑貳年陸月，奧地利GLOCK-19廠製口徑9
mm半自動手槍壹支（含彈匣壹個）沒收。又共同殺人未遂，處有期徒刑捌年，奧地利
GLOCK-19廠製口徑9mm半自動手槍壹支（含彈匣壹個）沒收。應執行有期徒刑拾年貳
月，奧地利GLOCK-19廠製口徑9mm半自動手槍壹支（含彈匣壹個）沒收。
    事  實
一、甲○○未經許可，於民國八十四年間因受其友人盧志誠（已死亡）之委託代為保
    管奧地利製 GLOCK-19廠製口徑9MM半自動手槍一支及LUGER廠製口徑9mm制式子彈
    七顆，無故持有該槍彈，並將之藏放其位於高雄縣鳳山市○○路八十七巷二弄四
    號住處之房間衣櫥內；復另行起意，於八十六年八月二十三日凌晨三時三十分許
    ，與綽號「阿木」之姓名年籍不詳之成年男子，持上開槍彈前往高雄縣鳳山市○
    ○○路四十號找尋正在該處與友人打麻將之乙○○，欲邀乙○○出外喝酒，乙○
    ○不從，引發甲○○不滿，二人遂共同基於殺人犯意之聯絡，由甲○○持前揭手
    槍朝天花板射擊二槍，乙○○見狀即往外逃跑，甲○○與綽號「阿木」者騎機車
    緊追隨在後，乙○○逃至高雄縣鳳山市○○街一０五巷八十五弄附近空地，即沿
    矮牆攀爬至石棉瓦屋頂時，甲○○及綽號「阿木」者恰追至上開地點，甲○○即
    持上開手槍朝逃跑至屋頂上之乙○○射擊三發，其中一發射中乙○○之右手臂，
    因而自屋頂摔落，甲○○與綽號「阿木」者見狀始離去，乙○○遂央該處居民報
    警送醫始倖免於難，乙○○受有右前臂貫穿傷併橈骨粉碎性骨折之傷害。嗣經警
    循線查獲甲○○，甲○○始投案，並在上開甲○○住處之房間內扣得奧地利GLOC
    K-19 廠製口徑9mm半自動手槍壹支（含彈匣壹個）及LUGER廠口徑9mm制式子彈貳
    顆。（子彈二顆因鑑驗而試射完畢）。
二、案經高雄縣警察局鳳山分局移送台灣高雄地方法院檢察署檢察官偵查起訴。
    理  由
一、訊據上訴人即被告甲○○對右揭未經許可受寄藏手槍、子彈及在吳仲泰家中朝天
    花板擊發二槍暨於屋外擊中乙○○一槍之事實坦承不諱，惟矢口否認有殺人之犯
    意，辯稱：受盧志誠委託寄藏之子彈係五顆，其係央求乙○○與之同往飲酒遭拒
    絕，之後於巷口處，係因拉扯間不慎槍枝走火，其與乙○○並無恩怨，其僅朝乙
    ○○射一槍，無致乙○○於死之意，其係自首云云。經查：
（一）扣案之手槍及子彈經高雄縣警察局送請內政部警政署刑事警察局鑑驗結果，認
      手槍係奧地利製GLOCK-19型口徑半自動手槍，機械性能良好，子彈二顆係luge
      r廠口徑9mm制式子彈（嗣因鑑定已擊發），均具有殺傷力等情，有內政部警政
      署刑事警察局八十六年九月十九日刑鑑字六０三０五號鑑驗通知書一紙在卷（
      見偵查卷第二十一頁）及手槍一支、子彈二顆扣案可資佐證，且被告確曾於右
      揭時、地持手槍及子彈至吳仲泰家擊發二槍，亦經被害人乙○○於警訊、偵查
 及原審指述綦詳，及證人吳素芬、吳仲泰於警訊時證述明確，而該二顆彈殼業
      經吳仲泰家人丟棄於垃圾桶，嗣為垃圾車載走乙節，亦據證人吳仲泰於警訊、
      本院及證人王美容於警訊時證述屬實，另被害人乙○○於警訊時供稱被告朝屋
      頂對伊射擊二、三發等語，及證人即警員蘇寶樹於本院九十年二月十二日調查
      時結證稱警方於被害人乙○○遭被告槍殺之地點即第二現場尋獲彈殼三顆等語
      ，而證人即在案發第二現場查獲彈殼之警員羅兆榮於本院前審亦證述：「我是
      在被害人受傷附近地上查到三顆彈殼，是擊發過的新痕，撞擊點是新的，非放
      置很久之舊彈殼，三顆彈殼相距不遠」等情屬實（見本院前審卷第七十一、七
      十二頁），而屋外現場經警查獲彈殼三顆，經送請鑑驗結果，認三顆彈殼均係
      制式口徑九ｍｍ已擊發之彈殼，核與扣案被告持有之手槍試射彈殼比對，結果
      其彈底紋痕特徵均相吻合，認均係上開槍枝所擊發，有內政部警政署刑事警察
      局鑑驗通知書附卷可稽（見本院前審卷第六十四頁），是被告於上開第二現場
      朝被害人乙○○射擊三發之事實，應堪認定，準此連同扣案之子彈二顆，被告
      受寄藏之子彈應係七顆，是被告未經許可，而受寄藏手槍一支及子彈七顆之犯
      行，堪認屬實，被告辯稱伊僅朝乙○○射一槍，及盧志誠委託寄藏之子彈僅五
      顆云云，不足採信。
（二）被告於右揭時地邀乙○○喝酒，遭乙○○回絕，被告始開槍之事實，業據被害
      人乙○○於偵查及原審、證人吳素芬於偵查中證述明確（見偵查卷第十五頁）
      ，是被告在開槍前，即與乙○○因喝酒一事發生爭執，應堪認定，雖卷附高雄
      縣警察局鳳山分局重大刑案紀錄（通報）單影本第九項「案情摘要、偵破經過
      」欄記載：「被害人乙○○於上述時、地遭二名歹徒持疑似手槍射傷右手臂，
      ．．．詢據被害人乙○○供稱『雙方因吸毒而發生糾紛，其中乙名歹徒綽號叫
      （俊仔）』．．．」等語（見原審卷第六十八頁），惟被告否認因吸毒與乙○
      ○發生爭執，且被告及乙○○於警訊時均未為如是之供述或指述，此外，亦無
      證據證明渠等間係因吸毒發生爭吵，是尚難僅憑上開記載即認定渠等間是因吸
      毒而發生糾紛。且被告坦承在屋外擊中乙○○一槍，乙○○因而受有右前臂貫
      穿傷併橈骨粉碎性骨折之傷害，則有長庚紀念醫院甲診字第九四五號診斷證明
      書一紙在卷足憑（見偵查卷第二十頁），又被告槍擊被害人乙○○之地點，據
      乙○○於警訊時指稱：「．．．甲○○即夥同另名不詳男子由甲○○持乙把手
      槍，不分青紅皂白即對空開貳發射擊，我當時因害怕就往外跑，甲○○和另名
      男子騎機車追我，我就往鳳山市○○街一０五巷八五弄附近，爬上屋頂，甲○
      ○也趕到並持手槍對我射擊二、三發，射中我右手臂，我由屋頂摔下，甲○○
      和該男子就離開了」等語（見警訊筆錄第六頁背面），且依卷附案發現場照片
      觀之，所有血跡均位在屋頂石棉瓦處，地面並無任何血漬存在，有該照片六幀
      在卷可參（見警訊卷第二十至二十二頁），益證被害人乙○○於警訊時所述係
      攀爬至石棉瓦屋頂後遭被告開槍擊傷始摔落為真實，是被告辯稱係與乙○○拉
      扯間不慎擊發射傷乙○○之詞顯與事實不符；且果如被告所稱係拉扯間不慎擊
      發，應係一槍，何以係連開三槍？且苟非被告接連開槍，被害人乙○○焉需深
      夜冒險攀爬至石棉瓦屋頂避免遭被告追殺？且制式手槍殺傷力驚人足以致命，
      當為被告所知悉，於被害人乙○○逃離吳仲泰家後，仍尾隨緊追在後，甚且見
      被害人乙○○因驚恐攀爬至石棉瓦屋頂，仍不放過，並連續朝被害人乙○○開
      三槍，直至被害人乙○○中槍後自屋頂掉落，被告及「阿木」始離去，足見渠
      等槍殺乙○○之意甚堅，被告辯稱伊無殺人之故意云云，顯係卸責之詞，不足
      採信。嗣被害人乙○○於偵查中及原審審理時雖改稱被告因其稱槍為假槍始擊
      發手槍及因拉扯而手槍走火等語，暨證人吳素芬於偵查中證稱被告確係邀同乙
      ○○喝酒拉扯間聽見槍聲等語，顯均係事後護之詞，尚無法採為有利於被告
      之證據。
（三）證人即承辦本案員警傅錦祝於本院九十年二月十二日調查時結證稱：「〔第一
      張通報單是何時？（提示原審卷六十八頁）〕案發時間在八十六年八月二十三
      日上午三時三十分，五點左右接到派出所的通報至現場處理，八點三十分製作
      此張通報單。當時只知道他姓陳，綽號叫俊仔，但不曉得就是甲○○。〔第二
      張通報單是何時製作？（提示原審卷第六十九頁）〕是他本人到案後我們偵訊
      完成才通報的，第一張通報單製作完成後，與派出所成立專案小組佈線後發現
      有二個現場，我們到第一現場，那是一間麻將間，被告在那邊開了兩槍，高雄
      縣鳳山市○○街一０五巷八十五弄三號是第二現場，被告從第一現場追到第二
      現場有將近二百公尺。跟屋主溝通後屋主有提供，且那時派出所也查出嫌疑人
      為甲○○曾有吸毒習慣，就透過他的家屬施加壓力，要他出來投案。在他投案
      之前我們就知道是他犯罪了。〔被告的名字是否是被害人乙○○提供的？〕被
      害人不願提供，是派出所警員依據訪查而查出的。」等語，而被告於警訊及本
      院調查時亦分別供稱：「．．．又經警察策動自動到案說明的．．．」、：「
      （為何會去警察局投案？）我母親問我後面發生槍聲案件所說的俊仔是不是你
      做的人家再查了，我母親說若是你做的，要我去自首，後來我就跟我母親一起
      去派出所」等情，準此，足證在被告至派出所應訊前，警方即已策動要其投案
      ，亦即在被告到案前已知悉本件犯罪事實係被告所為，故被告至派出所投案之
      行為，尚與自首之要件不符，被告辯稱伊係自首云云，尚不足採信。又證人洪
      輝福於原審亦無法證明被告是否自首（見原審卷第六十頁），且高雄縣警察局
      鳳山分局重大刑案紀錄（通報）單上亦未記載被告係自首，有該二紙通報單在
      卷可參（見原審卷第六十八、六十九頁），是尚難憑證人洪輝福之證詞及通報
      單即認被告係自首，併此明。
    綜上所述，被告右揭犯行，事證明確，洵堪認定。
二、查扣案之半自動手槍一枝係屬槍彈藥刀械管制條例第四條第一款之手槍；扣案
    具殺傷力9mm 制式子彈二顆係屬同條例第四條第二款之彈藥。被告於八十六年八
    月間受寄藏槍枝行為後，槍砲彈藥刀械管制條例於民國八十六年十一月二十四日
    修正公布，法律有變更，其中修正前槍砲彈藥刀械管制條例第七條第四項、第十
    一條第三項之罪，業已修正為槍砲彈藥刀械管制條例第七條第四項、第十二第四
    項，經比較新舊法適用結果，應適用修正前之法律較有利於被告，是核被告未經
    許可，無故寄藏手槍及子彈犯行，係觸犯修正前之槍砲彈藥刀械管制條例第七條
    第四項及第十一條第三項之罪。又被告於受寄藏後代為保管之持有行為，為寄藏
    之當然結果，不另論持有罪。其以一寄藏行為同時觸犯上開二罪名，為想像競合
    犯，應從一重之無故寄藏手槍罪處斷。又被告持槍砲殺乙○○之犯行，係犯刑法
    第二百七十一條第二項、第一項之殺人未遂罪，依刑法第二十六條規定減輕其刑
    ，被告與綽號「阿木」不詳姓名之成年男子間，就殺人未遂部分有犯意聯絡及行
    為分擔，應為共同正犯。又被告所犯上開殺人未遂罪及寄藏槍枝罪二罪間，犯意
    各別，行為不同，且被告於受寄藏之時並無殺人犯意，而寄藏行為為犯罪行為之
    繼續，而非犯罪狀態之繼續；至其於持有繼續中，另為犯他罪，而持用該槍彈加
    以實施，因非自始即意圖以持有槍彈為犯他罪之方法，自不能論以牽連犯，而應
    依數罪併罰規定處理（最高法院八十七年台上字第四０一九號判決可資參照），
    公訴人認有方法結果之牽連關係，尚有未洽。
三、按民國八十六年十一月二十四日公告修正之槍砲彈藥刀械管制條例第十九條第一
    項固增列有保安處分之規定，但依司法院大法官會議於八十七年十二月十八日所
    著釋字第四七一號解釋，其中有關按個案情節符合比例原則始得適用修正後之該
    條例宣付保安處分之解釋，係指行為在該條例修正生效後者而言，至行為在該條
    例生效前而尚待審判之案件，依上開解釋意旨，則無刑法第二條第二項之適用，
    亦即仍應依從新從輕之原則，而不溯及既往。從而，行為在該條例修正生效前而
    犯修正後該條例第十九條第一項所列之罪，於裁判時縱認有予以感化矯正之必要
    性及相當性，亦僅得審究其是否合於刑法第九十條第一項之強制工作要件而為適
    法之諭知外，不得適用行為人行為時所未規定之修正後該條例有關保安處分規定
    宣付強制工作。本件被告寄藏手槍及子彈之犯罪時間係在八十四年間，既在上開
    條例修正之前，依前揭說明，自無適用修正後該條例第十九條第一項所規定保安
    處分之餘地，併此明。
四、原審對被告論罪科刑，固非無見，惟查：（一）本件寄藏手槍及子彈係在八十四
    年間，應無修正後槍砲彈藥刀械管制條例第十九條第一項規定之適用，已如前述
    ，原判決依此修正之規定諭知被告應於該刑之執行完畢或赦免後，令入勞動場所
    ，強制工作三年，尚有未洽；（二）本件扣案之手槍係違禁物，應宣告沒收，原
    判決主文未在被告所犯上開二罪項下，分別諭知宣告沒收，亦有未當；（三）扣
    案之子彈二顆因送鑑定已試射擊發，已無違禁性，自不得再為沒收之宣告，原判
    決仍諭知沒收，自有未合；（四）被告雖係自動投案，惟於投案前，警方已知悉
    本案係被告所為，故被告之投案行為尚與自首要件不符，已如前述，原判決認被
    告係自首，並依自首規定減輕其刑，尚有未當。被告上訴意旨認原判決不當，為
    無理由，雖不足取，但原判決既有可議，仍無可維持，應將原判決撤銷改判。爰
    審酌被告持有上開制式手槍極具殺傷力，所犯對社會治安危害甚巨、又動輒持槍
    殺人惡性甚大、犯後猶飾詞卸責並無悔改誠意、被害人乙○○傷勢尚非嚴重及於
    原審表示願原諒被告等一切情狀，各量處如主文第二項所示之刑，並定其應執行
    刑。扣案之奧地利GLOCK-19 廠製口徑9mm半自動手槍壹支（含彈匣壹個）係違禁
    物，應依刑法第三十八條第一項第一款宣告沒收。至於扣案之LUGER廠口徑9MM制
    式子彈貳顆因送鑑定已試射擊發，已無違禁性，自不得再為沒收之宣告，併此
    明。
據上論結，應依刑事訴訟法第三百六十九條第一項前段、第三百六十四條、第二百九
十九條第一項前段，修正前槍砲彈藥刀械管制條例第七條第四項、第十一條第三項，
刑法第十一條前段、第二條第一項但書、第二十八條、第二百七十一條第二項、第一
項、第五十五條、第二十六條、第五十一條第五款、第三十八條第一項第一款，判決
如主文。
本案經檢察官郭振昌到庭執行職務。
中      華      民      國      九十      年      六      月    十二    日
                              臺灣高等法院高雄分院刑事第二庭
                                  審判長法官  曾永宗
                                        法官  周賢銳
                                        法官  鄭月霞
右正本證明與原本無異。
如不服本判決，應於判決送達後十日內向本院提出上訴狀，其未述理由者並應於提
出上訴狀後十日內向本院補提理由書（應附繕本)。
                                      書記官  唐奇燕
中      華      民      國      九十      年      六      月    十四    日
附錄本案論罪科刑法條全文
修正前槍砲彈藥刀械管制條例第七條第三項
意圖供自己或他人犯罪之用，而犯前二項之罪者，無期徒刑或十年以上有期徒刑，得
併科十萬元以下罰金。
修正前槍砲彈藥刀械管制條例第十一條第三項
未經許可無故持有、寄藏或意圖販賣而陳列彈藥者，處三年以下有期徒刑。
刑法第二百七十一條
殺人者，處死刑、無期徒刑或十年以上有期徒刑。
前項之未遂犯罰之。
預備犯第一項之罪者，處二年以下有期徒刑。
                                                                  Ａ


司法院資訊處製作；財團法人民間司法改革基金會備份。
